臺灣士林地方法院民事判決
                                       109年度訴字第41號
原      告    A             姓名、住址詳對照表
兼法定代理人  A1（A之母）   姓名、住址詳對照表
              A2（A之父）   姓名、住址詳對照表
共      同
訴訟代理人    李文健律師
              潘天慶律師
被      告    B             姓名、住址詳對照表
兼法定代理人  B1（B之父）   姓名、住址詳對照表
              B2（B之母）   姓名、住址詳對照表
被      告    C             姓名、住址詳對照表
兼法定代理人  C1（C之父）   姓名、住址詳對照表
被      告    D             姓名、住址詳對照表
兼法定代理人  D1（D之父）   姓名、住址詳對照表
              D2（D之母）   姓名、住址詳對照表
被      告    E
兼法定代理人  E1（E之父）   姓名、住址詳對照表
              E2（E之母）   姓名、住址詳對照表
被      告    F             姓名、住址詳對照表
兼法定代理人  F1（F之父）   姓名、住址詳對照表
              F2（F之母）   姓名、住址詳對照表
被      告    G             姓名、住址詳對照表
兼法定代理人  G1（G之父）   姓名、住址詳對照表
              G2（G之母）   姓名、住址詳對照表
上十七人共同
訴訟代理人    吳俊達律師
複代理人      王亭涵律師
被      告    甲○○  
              乙○○


法定代理人    丁○○    
上二人共同
訴訟代理人    劉繼蔚律師
上列當事人間請求損害賠償事件，本院於民國110 年9 月27日言
詞辯論終結，判決如下：
    主      文
原告之訴及假執行之聲請均駁回。
訴訟費用由原告負擔。
    事實及理由
壹、程序方面：
一、按宣傳品、出版品、廣播、電視、網際網路或其他媒體對兒
    童及少年福利與權益保障法第69條第1 項第1 款規定之行為
    （即包括遭受同法第49條第15款所規定其他對兒童及少年為
    不正當之行為在內之各款行為），不得報導或記載其姓名或
    其他足以識別身分之資訊；行政機關及司法機關所製作必須
    公開之文書，除兒童及少年福利與權益保障法第69條第1 項
    第3 款（即否認子女之訴、收養事件、親權行使、負擔事件
    或監護權之選定、酌定、改定事件之當事人或關係人）或其
    他法律特別規定之情形外，亦不得揭露足以識別前項兒童及
    少年身分之資訊，兒童及少年福利與權益保障法第69條第1
    項、第2 項分別定有明文。查本件原告主張後述未滿12歲之
    被告等人不法侵害原告A 之身體自主權、性自主權、人性尊
    嚴及重大人格法益等情時，原告A 及被告B、C、D、E、F、G
    均為未滿12歲之兒童，依前述法律規定，本件判決就本案發
    生時未滿12歲之兒童均不得揭露足以識別其等身分之真實姓
    名年籍及住所等資料，爰將未滿12歲之原告及被告，及其等
    之父母即法定代理人之姓名以代號標記（姓名、年籍資料均
    附本院限閱卷），並於判決書後另附對照表以供兩造核對，
    合先敘明。
二、按訴狀送達後，原告不得將原訴變更或追加他訴，但被告同
    意、請求之基礎事實同一、不甚礙被告防禦及訴訟之終結者
    ，不在此限，民事訴訟法第255 條第1 項第1 款、第2 款、
    7 款定有明文。再按原告於判決確定前，得撤回訴之全部或
    一部，但被告已為本案之言詞辯論者，應得其同意；訴之撤
    回應以書狀為之。民事訴訟法第262 條第1 項、第2 項本文
    定有明文。查原告起訴時，以被告C2、C3（姓名、年籍資料
    詳本院限閱卷）為被告C 之法定代理人，而請求渠等負連帶
    損害賠償之責，嗣因查明被告C 於103 年間經其生父C1認領
    後，即由C1單獨行使負擔C 之權利義務，其後C1將被告C 委
    託C3監護，此有被告C 之戶籍謄本可稽（見本院卷一第272 
    頁），而被告C 雖有委託他人監護之情形，惟委託監護人之
    職務不包含對未成年人之侵權行為負連帶責任，原告係依民
    法第187 條之規定請求限制行為能力人之法定代理人連帶負
    侵權行為損害賠償責任，仍應以對C 具有監護權之C1為被告
    ，始為適格當事人。嗣原告乃於109 年6 月18日具狀撤回對
    被告C2、C3之訴，並追加C1為被告，有民事訴之追加聲請狀
    （並撤回部分被告）可稽（見本院卷一第257 頁）。原告上
    開所為撤回、追加之訴，經核均與前開規定相符，自應予准
    許。
貳、實體方面：
一、原告起訴主張：
  ㈠原告A 與被告B 、C 、D 於○○ 年○○ 月間均為被告○○（下稱
    乙○○）所籌設之期前教學研究實驗教育機構- ○○小學一年級
    學生，被告甲○○為導師。○○ 年○○月○○日○○時○○分許，乃班
    級自由活動時間，然並無任何師長看顧。詎C 竟對A 說「妳
    想當公主嗎？想當的話就要把褲子脫掉」等語，經A 拒絕後
    ，B 竟稱「趕快脫不然我們幫妳脫唷」等語，並與D 聯手將
    A 之外褲、內褲脫下，過程中C 除在旁觀看外，並將A 之外
    褲拿到寢室之洗衣籃，D 則將A 之內褲往櫃子丟，可知B 、
    C 、D 顯係共同為慫恿A ，並脫A 之外褲及內褲之行為；其
    後，A 則未著外褲及內褲而僅穿著裙子，惟B 、D 不僅一次
    命A 將裙子掀起，D 更跑至隔壁教室叫二年級學生前來觀看
    沒穿褲子的A ，B 則在二年級教室外繼續命A 將裙子掀起來
    。可知B 、D 係共同為慫恿要求A 脫褲子、掀裙子給其他學
    生觀看之行為；其後，B 、D 更要求A 親另一名學生，並要
    求A 在該名學生身後做出模擬性行為之動作，因該名學生閃
    躲親吻，B 甚至從後面抱住該名學生，並命A 隔著褲子親吻
    該名學生之生殖器等情（下稱系爭脫褲事件）。B 、C 、D 
    共同對A 為系爭脫褲事件之侵權行為，係侵害A 之身體自主
    權、性自主權、人性尊嚴及重大人格法益，並有○○國民小學
    （下稱○○國小）○○學年度性別平等教育委員會性平第000000
    0 號案調查報告（下稱系爭性騷擾調查報告）為證。
  ㈡按因故意或過失，不法侵害他人之權利者，負損害賠償責任
    。違反保護他人之法律，致生損害於他人者，負賠償責任。
    但能證明其行為無過失者，不在此限。不法侵害他人之身體
    、健康、名譽、信用、隱私、貞操或不法侵害其他人格法益
    而慶杰重大者，被害人雖非財產上之損害，亦得請求賠償相
    當之金額。前二項規定，於不法侵害他人基於父、母、子、
    女或配偶關係之身分法益而情節重大者，準用之。民法第18
    4 條第1 項前段、第2 項、第195 條第1 項、第3 項分別定
    有明文。再按學校應提供性別平等之學習環境，尊重及考量
    學生與教職員工之不同性別、性別特質、性別認同或性傾向
    ，並建立安全之校園空間。性別平等教育法第12條定有明文
    。而參酌該條文之立法理由，即可知性別平等教育法係使不
    同性別、性別特質、性別認同或性傾向者，均能受到實質平
    等對待之保障，以維護人格尊嚴，避免個人權益遭受危害，
    且特別規範學校應建立安全之校園空間，目的在於保護學校
    學生與教職員工不受因性別或性有關之行為而有差異性對待
    ，性質上自屬民法第184 條第2 項所稱之「保護他人法律」
    。又依據校園性侵害性騷擾或性霸凌防治準則第1 條規定，
    即可知該準則係依性別平等教育法第20條第1 項規定制定，
    自亦屬「保護他人之法律」。原告依上開事實，爰為下列請
    求：
    ⒈被告B 、C 、D 三人共同對A 所為系爭脫褲事件之侵權行
      為，顯已構成民法第184 條第1 項前段、第184 條第2 項
      、第185 條第1 項、第195 條第1 項等之共同侵權行為，
      應負損害賠償之責。B 、C 、D 於上開行為時分別年僅6
      歲、7 歲、7 歲，為無行為能力人或限制行為能力人，然
      仍有識別能力，故依民法第187 條規定，渠等之法定代理
      人即被告B1、B2、C1、D1、D2亦應依民法第187 條第1 項
      規定，連帶負賠償之責。而A 為特教生，本身有認知發展
      遲緩症狀，本就需要較一般孩子更多之照顧與疼惜，卻遭
      B 、C 、D 為系爭脫褲事件之侵權行為，爰依上開規定請
      求B 、C 、D 及渠等法定代理人連帶賠償A 新臺幣（下同
      ）60萬元之慰撫金。
    ⒉按兒童及少年福利與權益保障法第51條規定：「父母、監
      護人或其他實際照顧兒童及少年之人，不得使六歲以下兒
      童或需要特別看護之兒童及少年獨處或由不適當之人代為
      照顧。」依其立法目的，乃係規範父母、監護人或其他實
      際照顧兒童及少年之人，不得使兒童獨處於易發生危險或
      傷害之環境，或對於六歲以下兒童或需要特別看護之兒童
      及少年，不得使其獨處或由不適當之人代為照顧，以資保
      護六歲以下兒童或需要特別看護之兒童及少年之權益，足
      見上開法律規定亦屬保護他人之法律。查被告甲○○為A之
      導師，明知A 為特教生，本身有認知發展遲緩之症狀，且
      於系爭脫褲事件之侵權行為發生前，A 之母即A1即告知甲○○有關B 數次傷害A 之相關情事，詎其仍未善盡做為導師
      之善良管理人注意義務，竟於○○ 年○○ 月○○日○○時○○分許
      之自由活動時間，因○○小學召集全體教師開會而徒留學生
      自行活動致無任何師長在旁照看，未能及時阻止系爭脫褲
      事件之侵權行為發生，致A 受有前揭精神上之損害。且於
      系爭脫褲事件之侵權行為發生後，○○小學卻未依校園性侵
      害性騷擾或性霸凌防治準則第16條第1 項規定，於24小時
      內主動依法通報，而係於同年○○ 月○○日○○國小接到特教
      科來電告知○○小學發生疑似性平事件，且係○○國小主動去
      電○○小學請其提供事件經過，始於同年○○月○○日完成通報
      ，整整遲了快一個月，故系爭性騷擾調查報告認定○○小學
      延遲通報屬實，故證甲○○及○○小學均有可歸責之事由。是
      以依民法第184 條第1 項前段、第2 項、第185 條第1 項
      、第195 條第1 項、第3 項之規定，被告甲○○自應對原告
      A 及其父母A1、A2之損害，與被告B 、C 、D 及其法定代
      理人負連帶損害賠償之責。因甲○○為乙○○所聘僱之教師，
      並於○○小學服勞務而受其監督，故乙○○應就甲○○於執行職
      務時，未善盡其善良管理人之注意義務而導致A 受B 、C 
      、D 以性騷擾方式侵害其人格法益，是應依民法第188 條
      第1 項規定，負連帶損害賠償之責。
    ⒊系爭脫褲事件之侵權行為同時亦造成A 之父母即A1、A2身
      心折磨，同時導致A 必須回到體制內之一般小學就讀，就
      此亦須投注更多心力照顧，此侵害A1、A2之身分法益情節
      重大，依民法第195 條第3 項規定，前揭為實際侵權行為
      之被告B 、C 、D 及渠等之法定代理人、甲○○、乙○○，亦
      應對A1、A2負連帶損害賠償之責，爰依民法第195 條第3 
      項規定，請求渠等連帶賠償A1、A2各20萬元之慰撫金。
  ㈢於○○年○○月間，被告E 為○○小學四年級學生，被告F 為三年
    級學生，而A 於○○年○○月○○、○○日返家時，A1即發現A 之頭
    髮遭人亂剪，經A1詢問原委後，推估應是○○年○○月○○日左右
    遭被告F 以剪刀亂剪所致，A1雖有告知學校主任兼校長丙○○
    ，但校方僅以F 手巧，有藝術天分，所以剪了A之頭髮等語
    回應；其後於同年月○○、○○日間，校方又以LINE傳照片予A1
    ，稱係A 幫自己剪頭髮，惟A1、A2均感半信半疑並帶A 去修
    剪頭髮；嗣於○○年○○月○○日A 又遭F 、E 再次剪髮（下稱系
    爭剪髮事件）。A1乃於○○年○○月○○日決定將A 之學籍遷至新
    北市○○國小就讀，並於同年月○○日填具「新北市○○區○○國民
    小學校園事件調查申請書」請求○○國小調查A 在○○小學遭性
    騷擾及霸凌之情形。而○○國小除作成系爭性騷擾調查報告外
    ，亦於○○年○○月○○日就系爭剪髮事件及下述之系爭奶酪事件
    之侵權行為作成「新北市○○區○○○○○號1 號校園事件調查報
    告」（下稱系爭霸凌調查報告），而系爭霸凌調查報告認為
    不構成校園霸凌，惟原告認系爭霸凌調查報告於形式上有重
    大瑕疵，難認有何參考價值，是以原告依上開事實而為下列
    之請求：
    ⒈按學生之學習權、受教育權、身體自主權及人格發展權，
      國家應予保障，並使學生不受任何體罰及霸凌行為，造成
      身心之侵害。教育基本法第8 條第2 項定有明文，且校園
      霸凌防治準則係依教育基本法第8 條第5 項而訂定，其中
      第3 條規定有霸凌之定義、第8 條規定學校就被霸凌人及
      曾有霸凌行為或傾向之學生應如何處理之規定，均屬民法
      第184 條第2 項之「保護他人之法律」。F 、E 數次自恃
      為三、四年級學生之地位，對僅為一年級且有發展遲緩症
      狀之A 亂剪頭髮，顯係以集體持續之方式霸凌A ，而共同
      侵害A 之身體完整性、意思決定之自由、人性尊嚴、人格
      發展權等重大法益，致A 精神上受有痛苦。是F 、E 已構
      成民法第184 條第1 項前段、第184 條第2 項、第185 條
      第1 項、第195 條第1 項規定之共同侵權行為。原告自得
      本於上開規定向F 、E 等請求連帶損害賠償。
    ⒉F 、E 為上開行為時分別年僅9 歲、10歲，係限制行為能
      力人，行為時亦有識別能力，故依民法第187 條第1 項規
      定，其法定代理人亦應連帶負損害賠償之責。再者，於○○
      年○○月○○日左右發生第一次A 被剪髮之事件時，A1即已通
      知○○小學注意，甚至直接與主任兼校長丙○○聯繫。○○小學
      為乙○○轄下單位，由主任兼校長丙○○主責校務，是以乙○○
      基於其籌設○○小學並培訓、聘任教師於○○小學任教並監督
      ○○小學運作之角色，及甲○○身為A 之導師，均應善盡善良
      管理人之注意義務，以避免相同之情形再次發生，惟F 、
      E 仍於○○年○○月○○日再次使用剪刀剪A 之頭髮，而剪刀係
      具備相當危險性之文具，F 、E 自不可能如同真正的理髮
      師一般而準確的操控手中的剪刀，可證甲○○、乙○○均疏於
      注意，未能預先加以防範，亦未能正視事件之嚴重性，顯
      具有可歸責之事由，且○○小學應依校園霸凌防治準則第6 
      條第1 項前段、第2 項、第8 條、第9 條第2 項規定就霸
      凌行為為相關之處罰，惟○○小學主任兼校長丙○○、甲○○除
      口頭告知學生不可為剪髮之行為外，均未為其他積極防範
      措施。是依民法第188 條第1 項規定，甲○○、乙○○應與E 
      、F 暨渠等法定代理人即被告E1、E2、F1、F2等人，對A 
      、A1、A2等人，負連帶損害賠償之責。
    ⒊A1、A2與A 情感親密，因系爭剪髮事件之侵權行為，導致A
      1、A2必須將A 送回一般國小就讀，而勢必須多花心力照
      顧與陪伴，而F 、E 侵害A1、A2之身分法益情節重大，爰
      依民法第195 條第3 項之規定，前揭為實際侵權行為之被
      告F 、E 及渠等之法定代理人，亦應對A1、A2負連帶損害
      賠償之責。
  ㈣於○○年○○月間，被告G 為○○小學三年級學生，而於同年月○○
    或○○日，因A 流鼻涕，G 便拿衛生紙予A 擦拭，不料G竟將
    沾有A 鼻涕之衛生紙取走而丟入奶酪中命A 吃掉，而對A 為
    霸凌之行為（下稱系爭奶酪事件），且經系爭霸凌調查報告
    已認定為構成校園霸凌行為。上開行為已侵害A 之人格發展
    權、人性尊嚴及重大人格法益，顯構成民法第184 條第1 項
    前段、第184 條第2 項、第195 條第1 項等侵權行為，又G 
    於上開行為時年僅9 歲，為限制行為能力人，行為時亦有識
    別能力，故依民法第187 條第1 項，其法定代理人G1、G2亦
    應負連帶賠償之責。
  ㈤又原告經聆聽閱覽「○○年○○月○○日○○小學與所有事件相關家
    長之會談紀錄錄音檔案（下稱錄音檔案）」、「教育部校園
    安全暨災害防救通報處理中心資料（下稱校安資料），陳述
    如下：
    ⒈關於系爭脫褲事件：依照錄音檔案、校安資料之記錄，益
      證被告乙○○、甲○○對A 疏於照顧，致A 因系爭脫褲事件受
      有身體自主權、性自主權、人格尊嚴及重大人格法益之損
      害，亦致原告A1、A2基於父母之身分法益受有損害，彼二
      被告又於系爭脫褲事件發生後，明知早已與被告B 、C 、
      D 暨渠等法定代理人為相關會談並掌握事實發生經過，卻
      嚴重延遲通報，欲大事化小、小事化無，其侵害上開人格
      法益，依法應負損害賠償責任。學校及老師應保障每一位
      學生的隱私、性自主權及人格尊嚴，不受任何形式的侵害
      ，被告乙○○、甲○○有責任與義務保護A 的內褲或更隱私之
      處不被其他任何人看見，惟彼二被告疏於照顧，即應負起
      損害賠償之責。
    ⒉關於系爭剪髮事件：依校安資料關於系爭剪髮事件之記錄
      ，益證被告乙○○、甲○○對A 疏於照顧，致A因系爭剪髮事
      件受有身體完整性、人性尊嚴等重大人格法益之損害，亦
      致原告A1、A2基於父母之身分法益受有損害，均屬情節重
      大，依法應負損害賠償之責。被告乙○○、甲○○，就系爭剪
      髮事件依法應負賠償責任，主要的原因在於彼二被告疏於
      提供一個安全的校園環境給A，導致在無任何師長照看的
      地方，A 陷入可能危及身體健康的危險中，且亦導致頭髮
      遭剪的結果發生。
    ⒊關於系爭奶酪事件：依校安資料關於系爭奶酪事件之訪談
      記錄，可知被告G 並未將其對A 之行為當成是嬉鬧性童言
      童語，而係因不喜歡A 而對其做出貶抑、排擠、欺負、戲
      弄等具體不法性之行為，致A 受有人格發展權、人性尊嚴
      等重大人格法益之損害，亦致原告A1、A2於父母身分法益
      受有損害，均屬情節重大，G 暨其法定代理人依法應負損
      害賠償之責。
  ㈥並聲明：⒈被告B 、B1、B2、C 、C1、D 、D1、D2、甲○○、乙○○等應連帶給付原告A 為60萬元、A1為20萬元、A2為20萬元
    ，及均自起訴狀繕本送達翌日起至清償日止，按年息百分之
    5 計算之利息。如前揭被告有其中一人為給付，其餘之人於
    給付範圍內，同免其責任。⒉被告E 、E1、E2、F 、F1、F2
    、甲○○、乙○○等應連帶給付原告A 為20萬元、A1為10萬元、
    A2為10萬元，及均自起訴狀繕本送達翌日起至清償日止，按
    年息百分之5 計算之利息。如前揭被告有其中一人為給付，
    其餘之人於給付，其餘之人於給付範圍內，同免其責任。⒊
    被告G 、G1、G2應連帶給付原告A 為10萬元，及自起訴狀繕
    本送達翌日起至清償日止，按年息百分之5 計算之利息。⒋
    願供擔保，請准宣告假執行。
二、被告答辯：
  ㈠被告B、C、D、E、F、G 及渠等之父母部分：
    ⒈依最高法院108 年度台上字第1990號、103 年度台上字第1
      611號、106 年度台上字第2904號判決，及105 年度台上
      字第19號裁定意旨可知，關於人格權之侵害之「違法性」
      判斷，乃帶有法價值判斷之意，其不法性之有無應經過法
      益衡量，自須斟酌被害人有無受權益侵害、受侵害權益之
      程度為何、行為人之權益等情，若權衡後認為行為人之行
      為確具有可非難性，始具有不法性。又年幼孩童間於遊戲
      過程中之一般打鬧行為，僅為孩童間常見之嬉鬧活動，其
      行為不具不法性，不應以不法侵權行為予以評價之。又若
      無行為能力人或限制行為能力人不具識別能力，亦即行為
      人主觀上對於自己行為，為不法侵害他人權利或利益行為
      ，並無正常認識能力，即行為人不能認識「其侵權行為乃
      社會一般觀念上認為不容許之行為」，即無由要求未成年
      人負侵權行為責任，至多僅能由其法定代理人負責。又其
      法定代理人已盡其監督責任、或已盡其責任仍不免發生損
      害，即無須負損害賠償責任。最高法院52年度台上字第27
      71號判決亦認定未成年人於「學校教室內」相約從事摔角
      之運動，若一方因此而受傷，亦不能謂他方對於該傷勢有
      認識，並無識別能力，且法定代理人亦無監督上之疏懈可
      言。
    ⒉就系爭脫褲事件部分：
    ⑴按「本法用詞定義如下：…四、性騷擾：指符合下列情形之
      一，且未達性侵害之程度者：㈠以明示或暗示之方式，從
      事不受歡迎且具有性意味或性別歧視之言詞或行為，致影
      響他人之人格尊嚴、學習、或工作之機會或表現者。㈡以
      性或性別有關之行為，作為自己或他人獲得、喪失或減損
      其學習或工作有關權益之條件者。本法第2 條第4 款所定
      性騷擾之認定，應就個案審酌事件發生之背景、工作環境
      、當事人之關係、行為人之言詞、行為及相對人之認知等
      具體事實為之。」性別平等教育法第2 條第1 項及該法施
      行細則第2 條第2 項設有規定。系爭性騷擾調查報告就被
      告C 有無要求原告A 把褲子脫掉一節，經討論後，確認C 
      有問A 要不要當公主，但無法確認A 當時表示「我不想當
      公主」，亦無法確認C 有說要A 把褲子脫掉給其他同學看
      之言語，本於「事證有疑無法認定時，應做有利於被申請
      調查人」之認定，而認定性騷擾不成立。亦即無法認定被
      告C 有原告所稱「要求、慫恿」A 脫掉褲子之行為，故不
      成立性別平等教育法第2 條第4 款之性騷擾行為。
    ⑵又系爭性騷擾調查報告認定原告之長褲及內褲為B 、D 協
      助脫下，然A 之母A1亦陳述A 所著內褲較鬆，外褲是緊身
      直筒等語，故B 、D 當下從褲腳協助A 脫外褲時，以一年
      級孩童來說，沒能預見從褲腳拉外褲會將內褲一起拉下來
      ，亦是合情合理。是以B 、D 未能遵重A ，以A 脫下內褲
      取樂，而A 未能明白自己在教室內脫下內褲，拉高裙子與
      B 、D 跑來跑去，追逐嬉戲亦相當不宜，B 、D 以A 脫下
      內褲取樂，而A 脫下內褲跑來跑去，皆屬性騷擾行為，但
      考量B 、D 、A 皆為一年級學童，其年齡尚低，彼此對事
      件之認知不足，及當下情境係以嬉鬧取笑為樂，故認定：
      B 、D 及A 之行為不恰當。是以，B 、D 及A 之行為雖符
      合性騷擾要件，然斟酌三人之年紀、主觀上認知及行為目
      的，B 、D 之行為為不恰當，猶仍不成立性別平等教育法
      第2 條第4 款之性騷擾行為。又針對「B 、D 命A 親另一
      同學，並要求A 在該同學身後做出前後擺動之動作，B 甚
      至命A 隔著褲子親該同學的生殖器部位」之部分，系爭性
      騷擾調查報告亦認被告B 、D 之行為確已符合性別平等教
      育法第2 條第4 款之性騷擾要件，然而B 、D 皆為一年級
      學童，其年齡尚低，彼此對玩樂事件是否為構成性騷擾之
      認知不足，當下情境係以嬉鬧取笑為樂，故依據性別平等
      教育施行細則第2 條之規定…，認定B 、D 之行為不恰當
      。
    ⑶依系爭性騷擾調查報告顯示，被告C 並無任何不恰當行為
      ，被告B 、D 二人確有不恰當行為，然C 、B 、D 三人均
      不構成性別平等教育法第2 條第4 款之「性騷擾」，並無
      違反性別平等教育法之規定。是以，B 、D 係出於「遊戲
      嬉鬧之意」協助A 脫下外褲，且B 、D 亦未預見可能因內
      外褲鬆緊之差別，而拉扯到內褲，故B 、D 協助脫下A 外
      褲之行為，不僅非有任何「性意味」，均不構成性騷擾行
      為；以及B 從後方抱住另一名同學，及D 慫恿A 身體前後
      擺動之言詞，雖「客觀上」相似性騷擾之要件，然依兩人
      年齡、其主觀上係出於對性的好奇、二人均出於「遊戲嬉
      鬧之意」，渠等對於所謂「性騷擾」根本認知不足，亦不
      具有性意味，故僅為不恰當之行為，亦非具有違法性之侵
      權行為，且綜觀B 、D 、C 三人之行為，既不帶有「性歧
      視」、「性意味」之意思，其行為不具不法性，核其行為
      情境及年齡、教育程度，難認其等具有辨別「其行為侵害
      他人權益」之識別能力，自不能令B 、D 、C 三人負民事
      侵權行為責任。
    ⑷又被告B 、D 及C 之法定代理人將其等送至○○小學就讀，
      目的在於使B 等人於在○○小學住校時，能學習成為獨立自
      主之人。故B 、D 及C 之法定代理人將其等送至○○小學住
      宿學習，委由○○小學之教育人員於寄宿期間全權教導孩子
      之健全發展，足認法定代理人就B 、D 及C 等三人平日生
      活方面，已為全面性之保護、教養，其監督並無任何疏懈
      ；況B 、D 及C 等三人在校期間，係由法定代理人將平日
      對於孩子的監督權限，託付予○○小學之教育人員行使，是
      於在校期間，應由學校師長盡其監督之責，要不能苛求法
      定代理人須遠端立即監督，是以法定代理人縱加以監督，
      亦難防本事件之發生。準此，原告主張B 、D及C 等三人
      之法定代理人應依民法第187 條第2 項規定負連帶損害賠
      償之責，應屬無據。
    ⒊就系爭剪髮事件及系爭奶酪事件部分：
    ⑴原告僅空言稱被告F 、E 多次持剪刀亂剪A 頭髮，雖有提
      出A 遭剪髮後之照片，然無從判斷究係何人所為；再者，
      原告A1亦有填具校園事件調查申請書，要求○○國小進行調
      查，而依據該調查報告內容認定○○年○○月○○日之剪髮事件
      為A 要求F 、E 幫忙修剪頭髮，而同年○○月○○ 日之剪髮
      事件則查無行為人。是以並無原告所稱F 、E 共同剪A頭
      髮之霸凌行為，是以原告請求F 、E 及其法定代理人應負
      侵權行為損害賠償責任，即無理由。
    ⑵就被告G 將原告A 擦鼻涕之衛生紙丟入奶酪，並命A 吃掉
      之行為（即系爭奶酪事件），系爭霸凌調查報告認定G 對
      A 確有做出貶抑、排擠、欺負、戲弄之行為，但僅為個別
      、非持續性事件，尚不構成霸凌要件。是以系爭霸凌調查
      報告固敘及G 有要A 吃奶酪中之衛生紙，然此舉顯為被告
      G 與A 間之嬉鬧性童言童語，情境上至多僅為單一偶發的
      戲弄言語，雖使A 不快，實際上G 也未對A 有任何進一步
      的壓迫，亦不構成校園霸凌防制準則第3 條之「霸凌」定
      義，亦即G 之行為當不具任何不法性。而G 之監督責任亦
      委由○○小學全權處理，足認法定代理人之監督已無疏懈。
      故原告請求G 及其法定代理人應負損害賠償之責，並無理
      由。
    ⑶又被告B 、C 、D 、E 、F 、G 等六人之行為，均無「違
      反保護他人法令」之情形，即無民法第184 條第2 項之適
      用，是以原告主張上開被告及法定代理人應依民法第184
      條第1 項前段、第2 項之規定，負損害賠償責任，應無理
      由。
    ⑷並聲明：①原告之訴駁回；②如受不利判決，願供擔保請准
      宣告免為假執行。
  ㈡被告乙○○部分：
    ⒈就系爭脫褲事件部分：
    ⑴依據系爭性騷擾調查報告，並無原告主張遭其他兒童為侵
      權行為之事實存在。系爭性騷擾調查報告顯示並無原告所
      稱A 遭慫恿脫褲之情，而A 乃是自己要脫下褲子，並要求
      他人協助脫下外褲，至於內褲則是A 自行脫下。
    ⑵又A 對訴外人為不雅行為一節，係A 對訴外人為不雅行為
      ，受損害之人乃該訴外人並非原告。
    ⒉就系爭剪髮事件部分：就○○ 年○○月○○日之剪髮事件，經被
      告調查訪談後，係A要求其他年長兒童為其剪髮，被告就
      此事後業已制止並告誡。而系爭霸凌調查報告最終採納被
      告之主張而認定：F、E 對A 並未有貶抑、排擠、欺負、
      戲弄之行為。至於同年○○月○○日之剪髮事件，經被告查訪
      後，皆無發現原告所主張之事實，亦無人見聞其主張之事
      實，而系爭性騷擾調查報告最終採納被告之主張認定：事
      件查無行為人。
    ⒊原告雖稱被告違反保護他人之法令，應推定過失云云。然
      原告僅泛稱違反「保護他人之法令」，並未就其中該保護
      他人之法令所形塑之注意義務，為具體明確之主張，毋寧
      係將原告所主張之性騷擾之結果逕歸責於被告，將侵權「
      行為」責任轉化為損害「結果」責任，殊非可取，更遑論
      系爭性騷擾調查報告業經指出本件A 並未遭到性騷擾，原
      告主張被告有違反保護他人之法令，亦失所附麗。而原告
      就其他兒童對A 所為侵權行為事實及損害結果，均未能舉
      證以實其說，是以原告主張之侵權行為事實既不存在，且
      依其主張之事實，難認有何侵害原告A1、A2對於A 之保護
      、教養或其他身分法益而情節重大之事實。是原告向被告
      請求損害賠償，即無理由
    ⒋並聲明：⑴原告之訴駁回；⑵如受不利判決，願供擔保請准
      宣告免為假執行。
  ㈢被告甲○○部分：
    ⒈依性別平等教育法第35條第1 項、第2 項規定及其立法理
      由可知，學校就性騷擾事件，依法調查所得之調查報告，
      其事實認定拘束學校及主管機關，並為法院認定事實之重
      要審酌資料。霸凌事件部分，雖未有相類之規定，惟亦係
      由專業且多元之委員進行調查，其調查報告應符合專業，
      公正及中立之要求，亦足為認定事實之重要參考。原告起
      訴所據之損害事實，業據原告引用證據即系爭性騷擾調查
      報告、系爭霸凌調查報告，均認原告所主張之事實並不實
      在，亦未有原告所主張之損害，其起訴向被告請求損害賠
      償，於法無據，應予駁回。
    ⒉並聲明：⑴原告之訴駁回；⑵如受不利判決，願供擔保請准
      宣告免為假執行。
三、本院之判斷：
  ㈠原告A 及被告B 、C 、D 於○○年間均為就讀○○小學一年級之
    學生；被告F 為○○小學三年級之學生；被告E 為○○小學四年
    級之學生；被告G 為○○小學三年級之學生。而系爭脫褲、剪
    髮、奶酪事件發生後，原告A 之母親A1聲請調查，並由○○國
    小做成系爭性騷擾調查報告、系爭霸凌調查報告等情，為兩
    造所不爭，亦有系爭性騷擾調查報告、系爭霸凌調查報告可
    佐（見臺灣臺北地方法院108 年度訴字第4854號卷〈下稱北
    院卷〉第41至65、83至85頁）。兩造各以前揭情詞為主張及
    抗辯，是本件之爭點則為：⒈被告B 、C 、D、F 、E 、G 是
    否有對原告A 為侵害人格權等之侵權行為？⒉被告B 、C 、D
     、F 、E 、G 分別於系爭脫褲、剪髮、奶酪事件中對A 之
    行為，是否已違反保護他人之法律，而構成民法第184 條第
    2 項之侵權行為？⒊被告甲○○之行為，於系爭脫褲、剪髮事
    件中，是否與被告B 、C 、D 構成民法第184 條第1 項前段
    、第184 條第2 項、第185 條第1 項、第195 條第1 項、第
    3 項之共同侵權行為？⒋若被告B 、C 、D 、F 、E 、G 及
    被告甲○○之侵權行為成立，則原告是否得請求B 、C 、D 、
    F 、E 、G 等人及其等之法定代理人，暨甲○○、乙○○負連帶
    損害賠償責任？
  ㈡按當事人主張有利於己之事實者，就其事實有舉證之責任，
    民事訴訟法第277 條前段有明文規定。次按，民法第184 條
    第1 項前段及第195 條第1 項前段固已就被害人因他人不法
    侵害人格權、名譽權之行為致生損害之情形設有明文規定，
    而侵權行為之損害賠償，須行為人因故意或過失不法侵害他
    人之權利，致他人受損害，方能成立，亦即行為人須具備違
    法性、有責性，且不法行為與損害間具有因果關係，始足當
    之；損害賠償之債，以有損害之發生及有責任原因之事實，
    並二者之間，有相當因果關係為成立要件，故原告所主張損
    害賠償之債，如不合於此項成立要件者，即難謂有損害賠償
    請求權存在（最高法院48年台上字第481 號、100 年度台上
    字第328 號判決意旨參照）。又按人格權侵害責任之成立以
    不法為要件，而不法性之認定，採法益衡量原則，就被侵害
    之法益、加害人之權利及社會公益，依比例原則而為判斷；
    倘衡量之結果對加害人之行為不足正當化，其侵害即具有不
    法性（最高法院103 年度台上字第1611號判決意旨參照）。
  ㈢被告B 、C 、D 、E 、F 、G 等人對原告A 所為之行為，並
    未構成民法第184 條第2 項「違反保護他人之法律」之侵權
    行為：
    ⒈按民法第184 條第2 項規定：「違反保護他人之法律，致
      生損害於他人者，負賠償責任。但能證明其行為無過失者
      ，不在此限」，揆其旨趣乃因保護他人為目的之法律，意
      在使人類互盡保護之義務，倘違反之，致損害他人權利，
      與親自加害無異，自應使其負損害賠償責任。惟其性質上
      屬於「轉介條款」及「概括條款」，自須引入連結該條以
      外之其他公私法中之強制規範，使之成為民事侵權責任的
      內容，俾該項不明確之法律規範得以充實及具體化。而所
      謂「保護他人之法律」，亦屬抽象之概念，應就法規之立
      法目的、態樣、整體結構、體系價值，所欲產生之規範效
      果及社會發展等因素綜合研判之；凡以禁止侵害行為，避
      免個人權益遭受危害，不問係直接或間接以保護個人權益
      為目的者，均屬之。依此規定，苟違反以保護他人權益為
      目的之法律，致生損害於他人，即推定為有過失，而損害
      與違反保護他人法律之行為間復具有因果關係者，即應負
      損害賠償責任。至於加害人如主張其無過失，依舉證責任
      倒置（轉換）之原則，則應由加害人舉證證明，以減輕被
      害人之舉證責任，同時擴大保護客體之範圍兼及於權利以
      外之利益（最高法院103 年度台上字第12 42 號判決意旨
      參照）。再按為促進性別地位之實質平等，消除性別歧視
      ，維護人格尊嚴，厚植並建立性別平等之教育資源與環境
      ，特制定性別平等教育法，性別平等教育法第1 條第1 項
      定有明文。另學校應提供性別平等之學習環境，尊重及考
      量學生與教職員工之不同性別、性別特質、性別認同或性
      傾向，並建立安全之校園空間，性別平等教育法第12條第
      1 項亦有明文。且其立法理由已載明：「按憲法第7 條規
      定：『中華民國人民，無分男女、宗教、種族、階級、黨
      派，在法律上一律平等』，次按憲法增修條文第10條第6項
      規定：『國家應維護婦女之人格尊嚴、保障婦女之人身安
      全、消除性別歧視、促進兩性地位之實質平等。』，為落
      實上開憲法規定，並厚植性別平等教育之資源與環境，提
      升教育本質與內涵，建設性別平等之公民社會，爰制定本
      法」。足見性別平等教育法係平衡男女差異，使男女受到
      實質平等對待之保障，以維護人格尊嚴，避免個人權益遭
      受危害，且特別規範學校應建立安全之校園空間，其目的
      在於保護學校學生與教職員工不受因性別或與性有關之行
      為而有差異性對待，性質上自屬民法第184 條第2 項所稱
      之保護他人法律。又性別平等教育法為達成規範效果，另
      制定諸多性騷擾、性侵害或性霸凌之預防及防範措施與規
      定，其中依據校園性侵害性騷擾或性霸凌防治準則第1條
      規定，即可知該準則係依性別平等教育法第20條第1 項規
      定制定。是性別平等教育法既屬保護他人之法律，則依性
      別平等教育法授權而制定之校園性侵害性騷擾或性霸凌防
      治準則，自亦屬保護他人之法律。
    ⒉本件原告主張被告B 、C 、D 等人於系爭脫褲事件所為侵
      權行為有違反性別平等教育法第20條第1 項、校園性侵害
      性騷擾或性霸凌防治準則之規定，而認該當於民法第184
      條第2 項之「違反保護他人之法律」之要件，並造成A 受
      有損害，均應負侵權行為損害賠償責任等情。惟查，被告
      B 、C 、D 於系爭脫褲事件中對A 所為之行為，依○○國小
      所作成之系爭性騷擾調查報告結論，係認C 之行為不構成
      性騷擾；而B 、D 等人之行為雖該當於性騷擾之要件，惟
      考量其等之年齡尚低，彼此對事件是否構成性騷擾之認知
      不足，當下情境係以嬉鬧為樂，而依性別平等教育法施行
      細則第2 條規定，認定為行為不恰當。是以，依系爭性騷
      擾調查報告之結論，B 、C 、D 等人於系爭脫褲事件中對
      A 所為，應認未違反性別平等教育法第20條第1 項及校園
      性侵害性騷擾或性霸凌防治準則之規定。因此，原告主張
      上開被告等人有違反保護他人之法律之行為，即難憑採。
    ⒊原告主張被告E 、F 於系爭剪髮事件中對A 為剪髮之行為
      及被告G 於系爭奶酪事件中要求A 吃下混有擦過鼻涕衛生
      紙之奶酪行為，有違教育基本法第8 條第2 項，而該當於
      民法第184 條第2 項之「違反保護他人之法律」，並造成
      A 受有損害，均應負侵權行為損害賠償責任等情。按人民
      有受國民教育之權利與義務。憲法第21條定有明文。受國
      民教育既是人民的權利，則個人係基本權之主體，國民教
      育之實施自應在憲法第158 條、第159 條所揭示教育文化
      宗旨及受教育機會一律平等之原則下，以權利主體之需求
      為目標。是大法官釋字第659 號解釋亦明揭提及保障學生
      之「受教權利外，教育基本法第2 條第1 項規定：「人民
      為教育權之主體」即為此意。又制定教育基本法之立法目
      的，旨在為保障人民學習及受教育之權利，確立教育基本
      方針，健全教育體制，此觀教育基本法第1 條之規定即明
      。而學生之學習權、受教育權（即受教權，下同）、身體
      自主權及人格發展權，國家應予保障，並使學生不受任何
      體罰及霸凌行為，造成身心之侵害，為教育基本法第8 條
      第2 項所明定。則學生之學習權、受教育權及衍生之人格
      發展權，乃為既存法律體系所明認之權利，核屬民法第18
      4 條第1 項前段、第195 條規定具有人格法益性質之權利
      。是故若有校園霸凌發生，即屬不法侵害學生之人格權甚
      明。揆諸前開說明，原告既主張被告E 、F 、G 於系爭剪
      髮事件、奶酪事件中對A 所為之行為構成霸凌之行為，即
      應審視其等行為是否構成民法第184 條第1 項前段、第19
      5 條規定之侵權行為，而無由另依民法第184 條第2 項規
      定為主張。
  ㈣被告B 、C 、D 於系爭脫褲事件中所為，應未對原告A 構成
    侵權行為：
    ⒈系爭性騷擾調查報告認定，依據原告A 、被告D 之陳述綜
      合判斷，並無法確認被告C 有無對A 作出脫褲子之行為，
      且原告A 亦有明確指出被告C 曾有叫自己不要脫褲子之行
      為，是並無證據證明被告C 有為原告所主張之行為。
    ⒉原告雖主張被告B 、D 將A 之外褲、內褲脫掉以及命A 親
      吻訴外人等之行為，構成侵權行為等語。惟依系爭性騷擾
      調查報告認定，A 拉回褲子後，又再一次想脫掉外褲，並
      請B 幫忙，B 拉A 外褲褲腳，將外褲脫下，之後A 再將外
      褲穿回，又再次要B 幫忙拉一隻褲腳，B 要D 也來幫忙，
      所以D 也幫忙拉另一隻褲腳，因此，調查小組認定A 之外
      褲為B 、D 協助脫下無疑；且A 之母A1於調查時亦陳述稱
      是因為A 之內褲比較鬆，外褲是緊身直筒，B 、D 脫A 外
      褲時一起將內外褲扯下來等語，以A 之母所述情境來論，
      B 、D 當下從褲腳協助A 脫外褲時，以一年級孩童來說，
      沒能預見從褲腳拉A 外褲，會將A 內褲一起拉下來，亦是
      合情合理的，顯然B 、D 不是以具有性意味之侵犯一起扯
      下A 之外褲及內褲。調查小組則認定A 之外褲係A 要B 幫
      忙脫，且於B 幫忙拉一隻褲腳時，要D 也來幫忙，但內褲
      部分則係原告A 自行脫下，而認為B 、D 未能尊重A ，以
      脫下內褲取樂而未能尊重A ，係屬性騷擾行為，但考量B
      、D 為一年級學童，年齡尚低，彼此對事件之認知不足，
      及當下情境係以嬉鬧取笑為樂，故認定B 、D 之行為不恰
      當。而上開事實經原告A 及被告B 、C 、D 等人所陳述，
      並經系爭性騷擾調查報告所認定（見北院卷第55至56頁）
      。是以，B 、D 應係出於遊戲嬉鬧之意而協助A 脫下外褲
      ，且B 、D 亦未預見可能因A 之外褲是緊身直筒，而拉扯
      到內褲，故被告B 、D 協助脫下A 外褲之行為，既不具有
      性意味之侵犯之意，不構成性騷擾之行為，亦非具不法性
      之侵權行為。
    ⒊另就被告B 、D 叫A 親另一名同學，B 從後方抱住另一名
      同學，及被告D 慫恿A 做身體前後擺動之動作等情。系爭
      性騷擾調查報告則認定被告B 要A 去親另一名同學，A 有
      親到另一名同學的臉及屁股，之後B 從後方抱住另一名同
      學，要A 親另一名同學生殖器部位，A 也親了一下之事實
      屬實。雖然B 為一年級學生，對於性別間身體隱私之好奇
      ，採取之探索之方式與互動表達之方式尚待學習，但B 對
      另一名同學之行為，及D 在旁慫恿A 身體前後擺動之言詞
      ，確已符合性別平等教育法第2 條第4 款之性騷擾要件，
      然而B 、D 皆為一年級學童，其年齡尚低，彼此對玩樂事
      件是否會構成性騷擾之認知不足，當下情境係以嬉鬧為樂
      ，故B 、D 之行為不恰當。是以，依系爭性騷擾調查報告
      之認定，其二人之行為雖於客觀上符合性騷擾之要件，然
      依兩人年齡、其主觀上係出於對性的好奇、二人均出於遊
      戲嬉鬧之意，渠等對於所謂「性騷擾」根本認知不足，亦
      不具有性意味，故僅為不恰當之行為，亦非具有違法性之
      侵權行為。
    ⒋再者，再經兩造整理綜合系爭性騷擾調查報告中有關對於A
       、B 、C 、D 之訪談報告、錄音檔案資料、校安資料後
      ，各自陳述略以：原告稱依錄音檔案及訪談資料可知「被
      告C 叫A 脫褲子」、「B 、D 聯手幫A 脫褲子」、「B 、
      D 聯手將內褲丟到櫃子上」、「B 叫A 對另一學生做出用
      下面去頂之模擬性行為之動作」、「B 、C 、D 叫A 掀裙
      子給二年級學生看、「C 叫A 親另一名同學，B 從後面抱
      住該名同學，叫A 隔著褲子親該名同學生殖器部位」等情
      ；惟上開被告則抗辯依訪談記錄可知：「被告C 有勸阻B
      、D 不要協助A 脫下外褲」、「A 表示當時只有外褲掉下
      來，內褲沒有掉下來，A 稱之後有把外褲穿上，並時當時
      係與其他被告小朋友在玩家家酒」、「伊有親另一名同學
      的嘴唇、沒有接觸到該名同學私密部位，認為脫下褲子讓
      伊覺得羞羞臉」、）、「（A 之母於訪談時稱）B 、D 當
      時有協助A 脫下外褲，因外褲緊身緣故所以有拉扯到內褲
      ，但內褲仍在A 身上，A 褲子外有穿著蓬蓬裙」，「B 表
      示外褲脫下後A 並無哭泣，伊沒有叫A 脫褲子給另一小朋
      友看」、「D 表示有協助A 脫下外褲，但並無脫下A 之內
      褲」、「D 表示在伊與B 之慫恿下，A 自己去親了另一位
      小朋友的屁股、臉、耳朵及背」、「C 表示A 之褲子是在
      A 之要求下，B 、D 始協助脫下」等情。惟其等所述有部
      分情節尚屬不明或矛盾，惟大致上可知被告B 、D 、C 三
      人於系爭脫褲事件中所對A 所為之行為，起初之緣由確係
      出於嬉鬧而生，惟其等於嬉鬧中之行為確已逾越適當之行
      為尺度，且A 、B 、C 、D 等人均為一年級之學生，受限
      於其等之年齡之陳述能力，於多位教師組成之性別平等教
      育委員會訪談中是否能完整陳述及回憶當時之情境，不無
      可疑，因此，若其等於訪談中之陳述有些許之不完整或矛
      盾致無法完全回復當時事件之原貌，亦屬無可避免之情事
      ，惟此應認尚不足影響本件侵權行為事實認定。且就性別
      平等教育委員會之委員調查後作成性爭性騷擾調查報告之
      內容認定，本院亦認就系爭脫褲事件之原貌已屬較完整之
      回復與認定，而應予適當之參酌採納。而被告B 、C 、D
      等屬一年級之學童，於上開嬉鬧行為中，既不帶有「性歧
      視」、「性意味」之意思，其行為自不具不法性，核其等
      之年齡分別僅為6 歲、7 歲、7 歲，並其等之行為情境、
      教育程度，難認被告B 、C 、D 三人具有辨別「其行為侵
      害他人權益」之識別能力，自不能令被告B 、D 、C 三人
      對其等所為之行為負民事侵權行為責任。
  ㈤被告E 、F 於系爭剪髮事件中，應未對原告A 構成侵權行為
    ：原告主張被告F 、E 於系爭剪髮事件中對A 為亂剪髮行為
    ，有構成侵權行為等情。經查，原告雖提出A 於剪髮前後之
    照片為證（見北院卷第75至77頁），然該照片僅可證明A 確
    實於○○ 年○○月○○、○○日返家前，有遭人剪髮之事實；且依
    系爭霸凌調查報告亦指出，A 表示自己被F 、E 剪頭髮（在
    寢室），經詢問A 之結果為A 自己要求別人幫她剪，一開始
    假剪，後來真的剪了一點點，老師馬上告知不可如此，後來
    發現A 身邊會有髮屑，同學也說她會自己剪，故告知家長，
    並向同寢學生強調不可互剪頭髮。至於原告所稱之同年○○月
    ○○日F 、E 再次對A 在餐廳剪頭髮等情，老師知悉後，詢問
    被提及之學生及行政人員，皆反應並無此事，詢問當天現場
    其他同學，表示並無看到A 與其他人有互動，並認定E 、F 
    並對A 未有貶抑、排擠、欺負、戲弄之行為，此亦有系爭霸
    凌調查報告可參（見北院卷第83至85頁）。經核系爭霸凌調
    查報告之內容亦與原告所整理之校安資料之訪談內容之事發
    經過「剪髮事件當天，係A 拿剪刀進入寢室，F 在寢室先對
    A假裝剪旁邊的頭髮，後來E 進入寢室後並加入剪頭髮之經
    過，E 表示稱係A 叫E 幫忙修前面的頭髮，惟依F 的說法，
    E問A 要不要剪頭髮，A 說不要，後來E 有幫A 剪前面的頭
    髮，F 也剪A 旁邊的頭髮」等情，大致上確屬相符。是以依
    上開所查，於108 年4 月28、29日前之剪髮行為，乃A 自行
    準備剪刀進入寢室要求被告F 、E 為其剪髮。原告雖稱A 並
    無指示或同意E 、F 為其剪頭髮，反係被動遭E 、F 之要求
    ，而被剪頭髮，惟原告此部分所述之事實，並無相關之事證
    證明，亦與訪談記錄不符，尚無從據以推翻上開系爭霸凌調
    查報告就此部分之認定，至於原告所稱同年○○月○○日之剪髮
    事件，並無相關證據證明。因此，被告F 、E 並無侵權行為
    之事實，應堪認定。
  ㈥被告G 於系爭奶酪事件中，應未對原告A 構成侵權行為：原
    告主張於系爭奶酪事件中，被告G 要求A 吃下混有擦過鼻涕
    衛生紙之奶酪行為等情。經查，被告G 有要求A 吃下混有擦
    過鼻涕衛生紙之奶酪行為，此為被告G 及其法定代理人所不
    爭執。而依系爭霸凌調查報告認定，G 確有對A 做出貶抑、
    排擠、欺負、戲弄之行為，惟此係G 、A 間發生之個別、非
    持續性事件，尚不構成霸凌要件，此有系爭霸凌調查報告可
    參（見北院卷第83至85頁）。然查，依當時A 、G 分別為○○
    小學一、三年級之學生，分別僅約7歲、8 歲，而G 將A 擦
    鼻涕之衛生紙拿走，再丟進奶酪裡面命A 吃掉，雖係具有欺
    負及戲弄A 之意味，惟是否因而造成A 受有何種損害，亦未
    經原告為舉證。再者，依其等之年齡、行為情境及教育程度
    綜合判斷，G 為該等行為時，應係出於嬉鬧取樂，縱係帶有
    稍許欺負及戲弄之意味，應認屬孩童學習時期適應學習群體
    生活所經歷之偶發性事件，此亦屬群體生活中之相互磨合、
    適應之過程，對A 並未造成重大損害，尚不具有違法性，亦
    難認G 於行為時具有辨別「其行為侵害他人權益」之識別能
    力，自不能令G 負民事侵權行為責任。
  ㈦原告主張被告甲○○未盡善良管理人之注意義務，且未採取合
    理之措施防範，致原告A 於系爭脫褲、剪髮事件中，分別遭
    被告B 、C 、D 及被告E 、F 為侵權行為，是以被告甲○○亦
    應依民法第184 條第1 項前段、第184 條第2 項、第185 條
    第1 項、第195 條第1 項、第3 項負共同侵權行為責任等語
    。經查：
    ⒈按父母、監護人或其他實際照顧兒童及少年之人，不得使
      六歲以下兒童或需要特別看護之兒童及少年獨處或由不適
      當之人代為照顧。固為兒童及少年福利與權益保障法第51
      條規定所明定，且上開規定屬保護他人之法律，亦屬無疑
      。依民法第184 條第2 項規定，若有違反，應推定有過失
      ，其不能證明有過失者，即應認為有過失。惟原告A 於系
      爭脫褲、剪髮事件時已為滿7 歲之兒童，已非無行為能力
      人，且經其父母A1、A2送至○○小學就讀，其應有相當之獨
      立自主能力，而○○小學係屬體制外之教育機構，非屬全天
      候有照護員或類似褓姆之人員之相關機構，且若無相反之
      事證證明原告A 須全天候由專人或教師陪同，或A1、A2曾
      與學校約定須全天候專人隨侍在原告A 之旁照料，即應認
      原告A 得依○○小學安排之課程活動時間進行學習活動，而
      本件原告A1、A2亦未提出其於A1入學時曾與○○小學約定於
      就學期間有何須全天候教師陪伴在旁之必要性與事證，即
      應認原告A 得與其他同齡學童正常參與校內所安排之課程
      而進行學習活動。
    ⒉系爭脫褲事件發生之時間為○○ 年○○月○○日○○時○○分許，乃
      班級自由活動時間，且係○○小學召集學校老師開會之時間
      ，此為兩造所不爭。且依系爭性騷擾調查報告所載：被告
      甲○○於○○ 年○○ 月○○日之調查小組訪談稱：「大概是○○月
      ○○日下午○○，我跟○○師、○○師做我們學校主題會議，週一
      那天自由活動應該是一年級，通常是我有空檔的話就會輪
      流陪他們玩，剛好那個時候因為我要開會那個空檔確實沒
      有陪，沒有在教室，通常○○自由活動的話會輪流陪，有時
      候全班一起帶出去玩，那天上課到三點十分就自由活動，
      他們各自在教室做東西，我其實那三點半到四點有陪伴他
      們一下子再去開會，當時甲1 （另一訴外學童）、甲3 及
      丙生（即被告B 、C ）都在做東西，玩遊戲出問題大概是
      四點半到五點，生活老師是四點半到五點之間到校，那個
      時間是沒有大人的，那個時間是沒有老師常駐教室中」等
      語（見北院卷第51頁）。足認被告甲○○係依照○○小學之規
      定，於該時段前往參加學校主題會議，此亦屬其身為教師
      職責之工作之一，而非故意或因怠忽職責而獨自留置班級
      學童在班級為自由活動。是以若身為家長之A1、A2若認該
      等時段學校仍應固定安排其他教師或行政人員在班上陪同
      自由活動之學童，即應適時利用其他管道向校方反應改善
      ，而非得以學校安排之活動課程，而苛責於當時顯係無法
      自由決定是否留在班上看顧學童之被告甲○○，況縱認原告
      A 係屬「需要特別看護之兒童」，亦應由A1、A2事先向○○
      小學反應以尋求「特別之看護」，因此，應認被告甲○○依
      ○○小學之校務學程安全於上開時段離開班級去開會，並未
      違反兒童及少年福利與權益保障法第51之規定。原告主張
      被告甲○○對A 有疏於照顧之情事，致其遭被告B 、C 、D 
      為侵權行為等情，即無可採。
    ⒊原告另主張於○○年○○月○○日發生系爭脫褲事件，惟○○小學
      於同年○○月○○日始完成通報，整整遲了一個月，而違反性
      別平等教育法第21條第1 項之通報義務等情。按學校校長
      、教師、職員或工友知悉服務學校發生疑似校園性侵害、
      性騷擾或性霸凌事件者，除應立即依學校防治規定所定權
      責，依性侵害犯罪防治法、兒童及少年福利與權益保障法
      、身心障礙者權益保障法及其他相關法律規定通報外，並
      應向學校及當地直轄市、縣（市）主管機關通報，至遲不
      得超過二十四小時。性別平等教育法第21條第1 項固有明
      文。而依系爭性騷擾調查報告係認：「本案係發生於○○月
      ○○日，當日○○小學即通知所有事件相關家長說明狀況，並
      邀請家長們○○月○○日會談，○○月○○、○○日繼續與家長會談
      ，○○月○○日開始教育並且引導行為學童向乙生（即原告A 
      ）道歉，○○月○○日本校（即○○國小）接到特教科來電告知
      ○○小學發生疑似性平事件，本校因此去電○○小學請其提供
      事件經過以利通報。本校於○○月○○日早上○○點多收到○○小
      學回復，並完成通報」、「○○小學於處理時，未確實依相
      關規定進行通報，延遲通報屬實」（見北院卷第61、62、
      63頁）。足認系爭脫褲事件發生當日，○○小學即已啟動校
      內調查並通知相關家長協同處理，身為導師之被告甲○○並
      無延遲向學校通報之情事，僅得認定係○○小學違反性別平
      等教育法第21條第1 項規定須為24小時內為通報之規定，
      而與被告甲○○無涉，被告甲○○就此部分，並未違反民法第
      184 條第2 項規定，應堪認定。
    ⒋原告主張被告甲○○於系爭剪髮事件中，除有違反兒童及少
      年福利與權益保障法第51條規定外，亦有違反校園霸凌防
      治準則第6 條第1 項前段、第6 條第2 項、第8 條、第9 
      條第2 項等規定，而認就該等剪髮舉動，除口頭告知學生
      禁止外，還必須採取其他更進一步合理措施，加強防制相
      同事件不再重演，惟被告甲○○身為導師，並未為相關處理
      ，可見被告甲○○、乙○○均具有可歸責之事由云云。惟查，
      被告E 、F 於系爭剪髮事件中，對A 未有貶抑、排擠、欺
      負、戲弄之行為，亦即未有霸凌之行為，如上所述，亦得
      據以認定被告E 、F 並無對A 為侵權行為，原告主張被告
      甲○○應就被告E 、F 之侵權行為所造成A 之損害負連帶損
      害賠償責任，即無所據。
    ⒌綜上，原告主張被告甲○○應依民法第184 條第1 項前段、
      第184 條第2 項、第185 條第1 項、第195 條第1 項、第
      3 項規定，負共同侵權行為責任，為無理由。
  ㈧原告請求被告甲○○、乙○○連帶負損害賠償責任部分：經查，
    系爭性騷擾調查報告內容明確指出，甲○○與○○小學經接獲A1
    之告知後，即就A 與其他學生相處上為立即之處置，學校並
    有告知家長有關A 在校情形，顯示確實已有妥善處理學生間
    之問題。又原告雖主張系爭脫褲事件發生時，並無任何老師
    在場處理等情。惟關於被告甲○○對A 並未有疏於照顧之情，
    已如上述；且觀之A1、A2既知○○小學之辦學理念乃係設校在
    較貼近自然的環境裡，能讓孩子學習脫離物質文明之牽絆或
    控制，找回與自然相處的能力，則老師在校扮演角色並非如
    一般國小按表操課，難期待老師隨時在學生身邊；況且縱使
    於一般體制內國小，平時仍有下課時間或自由活動之時間，
    此時學生在校園嬉戲、活動，亦難苛求老師無時不刻在旁照
    料。是原告主張甲○○、乙○○未盡監督之責，應屬無據。再者
    ，被告B 、C 、D 、F、E 、G 等人之上開行為既不構成侵
    權行為，被告甲○○亦未有共同侵權行為之事實，原告主張乙○○亦應負僱用人之侵權行為責任云云，即無所據，不應准許
    。
  ㈨原告A1、A2雖主張被告B 、C 、D 、F 、E 、G 等人之上開
    行為有侵害其等對A 之身分法益而情節重大云云。經查，上
    開與A 同屬○○小學學童之被告等人之行為，並不具有違法性
    ，未對A 有構成侵權行為之事實，亦無證據可證導師甲○○於
    執行職務時，有何未善盡其注意義務之情事，而有共同侵權
    行為之事實，已如上述。且被告B 、C 、D 、F 、E 、G 等
    人之行為係發生於○○小學內，亦無證據證明其等之法定代理
    人有何疏於監督之責，而應負民事損害賠償責任。末查，原
    告A1、A2主張因上揭被告等人行為導致A 須回到體制內一般
    國小就讀，造成A1、A2將投注更多心力照顧，而侵害其身分
    法益，然陪伴孩童成長乃屬為人父母所必要之付出，每位孩
    童成長過程所需耗費之精力不盡相同，無論付出多少，均屬
    為人父母所應盡之保護教養責任，而無從具體量化，而體制
    內一般國小或實驗性質之○○小學亦各有其優缺點，雖實驗性
    質之○○小學於教學設備或課程設計有其獨特之優點，惟體制
    內之一般國小亦多有設置有專業之特教或輔導師資及購置相
    關之設備，用以於校園學習中提供特殊學童較多之協助，縱
    因於體制內一般國小就讀之特殊兒童之家長須投注更多心力
    與學校配合溝通，然於家長與學校相互配合下，若得以使特
    殊學童習慣與正常之學童共同學習成長，輔以教師教導一般
    正常學童基於同學友誼對特殊學童付出更多之關懷，或將因
    而反使特殊學童更加受益；況正常體制及體制外學校之設置
    優劣乃為教育之重大議題，是否特殊兒童在正常體制學校就
    讀，其父母即必須投注更多時間、精力，甚而受有額外之損
    害，仍有待更完整之統計評估資料為證，是A1、A2尚難以其
    等需投注更多時間、精力照顧A 為由而請求損害賠償。
  ㈩綜上，被告B 、C 、D 於系爭脫褲事件所為，被告E 、F 於
    系爭剪髮事件所為及被告G 於系爭奶酪事件所為，均不構成
    侵權行為。是以原告主張被告B 、C 、D 、B 之父母、C 之
    父、D 之父母、甲○○、乙○○應連帶給付原告A為60萬元、A 
    之父母各20萬元及利息；被告E 、F 、E 之父母、F 之父母
    、甲○○、乙○○應連帶給付原告A為20萬元、A 之父母各10萬
    元及利息，及被告G 、G 之父母應連帶給付A 為10萬元及利
    息，均無理由，不應准許，均應予駁回。
四、綜上所述，原告依侵權行為法律關係，請求被告等人各給付
    如其聲明所示，均無理由，應予駁回。原告既受敗訴判決，
    其假執行之聲請即失所附麗，應併予駁回。
五、本件事證已臻明確，兩造其餘攻擊防禦方法及證據，經本院
    斟酌後，認為均不足以影響本判決之結果，爰不一一論述，
    併此敘明。
六、據上論結，本件原告之訴為無理由，依民事訴訟法第78條，
    判決如主文。
中　　華　　民　　國　  110　 年　　10　　月　　8 　　日
                  民事第一庭  法　官　徐文瑞
以上正本係照原本作成。
如對本判決上訴，應於判決送達後20日內向本院提出上訴狀，若
委任律師提起上訴者，應一併繳納上訴審裁判費，否則本院得不
命補正逕行駁回上訴。　　　　　　　　　
中　　華　　民　　國　 110  　年　　10　　月　　8 　　日
                              書記官　朱亮彰